【裁判字號】    98,訴,1377
【裁判日期】    981028
【裁判案由】    違反毒品危害防制條例
【裁判全文】
臺灣臺南地方法院刑事判決              98年度訴字第1377號
公  訴  人  臺灣臺南地方法院檢察署檢察官
被      告  甲○○
上列被告因違反毒品危害防制條例案件，經檢察官提起公訴（98
年度毒偵字第1837號、第1666號），被告於準備程序中就被訴事
實為有罪之陳述，本院合議庭裁定由受命法官獨任進行簡式審判
程序，判決如下：
    主  文
甲○○施用第一級毒品，處有期徒刑柒月。扣案之第一級毒品海
洛因拾肆小包（驗後合計淨重零點零肆公克）均沒收銷燬。
    事實及理由
一、本件被告犯罪事實、證據及應適用之法條，除(1)犯罪事實欄
    第3行至第4行之記載更正及補充為「復因施用毒品案件，經
    檢察官以其坦承犯行，且接受毒品減害計畫，參加服用美沙
    酮替代療程等，經臺灣臺南地方法院檢察署檢察官以95年度
    毒偵字第2355號為緩起訴處分，緩起訴期間2年，於97年11
    月15日緩起訴期滿未經撤銷；(2)證據部分：證據清單編號1
    之記載補充為：「被告於警詢、偵訊之供述及於本院準備程
    序、審理時之自白」、編號4之記載補充為「臺南市警察局
    第一分局搜索扣押筆錄、扣押物品目錄表、查獲甲○○涉毒
    品案初步檢驗報告書、高雄市立凱旋醫院濫用藥物成品檢驗
    鑑定書（高市凱醫驗字第10756號）各1份」，餘均引用檢察
    官起訴書之記載（如附件）。
二、按除簡式審判程序、簡易程序及刑事訴訟法第376條第1款、
    第2款所列之罪之案件外，第一審應行合議審判；次按除被
    告所犯為死刑、無期徒刑、最輕本刑為3年以上有期徒刑之
    罪或高等法院管轄第一審案件者外，於法院行準備程序進行
    中，被告先就被訴事實為有罪之陳述時，審判長得告知被告
    簡式審判程序之旨，並聽取當事人、代理人、辯護人及輔佐
    人之意見後，裁定進行簡式審判程序，刑事訴訟法第273條
    之1第1項及284條之1分別定有明文。本件被告被訴毒品危害
    防治條例第10條第1項之罪，乃除死刑、無期徒刑、最輕本
    刑為3年以上有期徒刑以外之罪，亦為刑事訴訟法第376條第
    2款之罪之案件，其於本院準備程序中就被訴事實為有罪之
    陳述，經告知簡式審判程序之旨，並聽取公訴人、被告之意
    見後，本院認為適宜進行簡式審判程序，依刑事訴訟法第
    273條之2、第159條第2項之規定，不適用傳聞法則有關限制
    證據能力之相關規定；並得依同法第310條之2準用第454條
    之規定製作略式判決書，合先敘明。
三、又施用第一級毒品，毒品危害防制條例第10條定有處罰明文
    。惟基於刑事政策，對合於一定條件之施用者，則依同條例
    第20條、第23條之規定，施以觀察、勒戒及強制戒治之保安
    處分。該條例於92年7月9日修正公布，自93年1月9日施行，
    其中第20條、第23條將施用毒品之刑事處遇程序，區分為「
    初犯」、「5年內再犯」及「5年後再犯」。依其立法理由說
    明：「初犯」，經觀察、勒戒或強制戒治後，應為不起訴處
    分或不付審理之裁定；經觀察、勒戒或強制戒治執行完畢釋
    放後，「5年內再犯」者，因其再犯率甚高，原實施之觀察
    、勒戒及強制戒治既已無法收其實效，爰依法追訴或裁定交
    付審理。至於經觀察、勒戒或強制戒治執行完畢釋放後，「
    5年後再犯」者，前所實施之觀察、勒戒或強制戒治已足以
    遮斷其施用毒品之毒癮，為期自新及協助其斷除毒癮，仍適
    用「初犯」規定，先經觀察、勒戒或強制戒治之程序。從而
    依修正後之規定，僅限於「初犯」及「5年後再犯」二種情
    形，始應先經觀察、勒戒或強制戒治程序，不能逕行起訴，
    亦即設為施用毒品罪起訴條件之限制。但倘被告於5年內已
    再犯，經依法再為保安處分或追訴處罰者，縱其第三次（或
    第三次以上）施用毒品之時間，在初犯之保安處分執行完畢
    釋放5年以後，即非屬「5年後再犯」之情形，且因前有「5
    年內再犯」情形，顯見其再犯率甚高，原實施之保安處分無
    法收其實效，毋庸仍予寬典處遇，而應依該條例第10條逕予
    刑罰制裁。至於第三次（或第三次以上）施用毒品之時間，
    是否宜有期間限制？以多久為適宜？則分屬刑事政策、專門
    醫學之範圍，非審判機關所能決定，有待循立法途徑解決（
    最高法院97年度台非字第528號判決、最高法院97年度第5次
    刑事庭會議決議參照）。經查，被告前因施用毒品案件，經
    法院裁定觀察勒戒，因執行結果認無繼續施用之傾向，於92
    年10月9日出所，並由臺灣臺南地方法院檢察署檢察官以該
    署92年度毒偵字第1666號為不起訴處分確定（初犯）。復於
    95年間，因違反毒品危害防制條例案件，經臺灣臺南地方法
    院檢察署檢察官以該署95年度毒偵字第2355號為緩起訴之處
    分，於97年11月15日緩起訴期滿未經撤銷（二犯），有卷附
    臺灣高等法院被告前案紀錄表及臺南地方法院檢察署刑案資
    料查註紀錄表各1份可稽。被告於上開觀察勒戒執行完畢後
    ，既曾於5年內再犯毒品危害防制條例第10條之罪，顯見其
    再犯率甚高，原實施觀察、勒戒，已無法收其實效，而無5
    年戒斷期之存在，參照前揭判決意旨，被告再犯本件施用第
    一級毒品海洛因之犯行，雖距離其初犯時已逾5年，然其中
    既曾因施用毒品，被追訴處罰，即與單純「5年後再犯」之
    情形有別，已無再施以觀察、勒戒及強制戒治之必要，而應
    依毒品防制條例第10條規定予以追訴、處罰。
四、按海洛因係由嗎啡經化學合成而製得，經注射進入人體後，
    因代謝而分解又生成嗎啡，因此施打海洛因後，由尿液檢驗
    結果仍為嗎啡反應，核屬科學上正常合理現象，此有行政院
    衛生署管制藥品管理局95年6月29日管檢字第0950007080號
    函文可參。經查，被告同意員警採集尿液送驗、先以酵素免
    疫分析法（EIA）進行篩檢，再以氣相層析質譜儀（GC/MS）
    確認結果，呈可待因、嗎啡陽性反應，此有臺南市警察局第
    一分局偵辦涉嫌毒品危害防制條例案送驗尿液及年籍對照表
    、長榮大學毒研中心98年7月19日出具之確認報告各1份附卷
    可稽。故被告自白施用第一級毒品海洛因之情，核與上開檢
    驗結果相符，其罪證明確，上開犯行堪予認定。
五、核被告所為，係違反毒品危害防制條例第10條第1 項之施用
    第一級毒品罪。其持有第一級毒品之低度行為，為進而施用
    之高度行為所吸收，不另論罪。爰審酌被告前因施用毒品案
    件，業經觀察、勒戒後，又再施用毒品，經檢察官以其參加
    美沙酮替代療法而以予緩起訴，仍不知惕勵，且未能戒除施
    用毒品惡習，再犯本件施用毒品犯行，顯見其意志不堅，委
    無足取，本不宜寬貸，惟念其施用毒品之犯行乃自戕一己之
    身體健康，尚未害及他人，且施用毒品者通常具有相當程度
    之生理成癮性及心理依賴性，戒除不易，犯罪心態與一般刑
    事犯罪之本質不同，非難性較低，兼衡其犯罪之動機、目的
    、智識程度、家庭生活狀況，態度良好等一切情狀，量處如
    主文所示之刑。
六、末查，本件扣案之毒品白色粉末14小包（檢驗前分別淨重0.
    023公克、0.021公克、0.023公克、0.022公克、0.026公克
    、0.021公克、0.021公克、0.023公克、0.051公克、0.041
    公克、0.041公克、0.046公克、0.042公克、0.044公克，檢
    驗後分別淨重0.013公克、0.011公克、0.013公克、0.011公
    克、0.016公克、0.011公克、0.011公克、0.013公克、0.04
    1公克、0.031公克; 0.031公克、0.036公克、0.032公克、0
    .034公克），先經臺南市警察局第一分局以龍騰生技公司製
    造之試劑檢驗盒海洛因試劑初步檢驗結果呈嗎啡、海洛因反
    應，復囑託高雄市立凱旋醫院以化學呈色法、氣相層析質譜
    儀分析法鑑定結果確呈海洛因成分，此有臺南市警察局第一
    分局查獲甲○○涉毒品案初步檢驗報告書及高雄市立凱旋醫
    院濫用藥物成品檢驗鑑定書各1份在卷可參，足徵該扣案物
    係屬毒品危害防制條例第2條第2項第1款所列之第一級毒品
    ，均屬違禁物，不問屬於犯人與否，應依毒品危害防制條例
    第18條第1項前段規定沒收銷燬之。
七、據上論斷，依刑事訴訟法第273條之1第1項、第299條第1項
    前段、第310條之2、第454條第2項，毒品危害防制條例第10
    條第1項、第18條第1項前段，刑法第11條前段，判決如主文
    。
本案經檢察官乙○○到庭執行職務。
中    華    民    國    98    年    10     月    28    日
              刑事第七庭        法  官  田幸艷
以上正本證明與原本無異。
如不服本判決應於收受本判決後10日內向本院提出上訴書狀，並
應敘述具體理由。其未敘述上訴理由者，應於上訴期間屆滿後20
日內向本院補提理由書狀（均須按他造當事人之人數附繕本）「
切勿逕送上級法院」。
                                書記官  莊文茹
中    華    民    國    98    年    10    月    28    日
附錄本案論罪科刑法條：
毒品危害防制條例第10條第1項
施用第一級毒品者，處 6 月以上 5 年以下有期徒刑。


司法院資訊處製作；財團法人民間司法改革基金會備份。
